---
title: "ProyectoFinal_MDD"
author: "Susan Valda - Andrew Serrano"
date: "2022-11-18"
output: 
  pdf_document: 
    toc: yes
    fig_caption: yes
    number_sections: yes
    fig_crop: no
    keep_tex: yes
editor_options: 
  chunk_output_type: console
---

# Introducción

# Motivación

# Marco Teórico

# Metodología
Para investigar las características asociadas a la práctica del trabajo infantil se tomó como referencia la  metodología KDD, por lo cual se plantean los siguientes pasos:
  1. Recolección de la información referente a encuestas que contemplen la situación de niños/niñas/adolescentes que realiacem algún tipo de trabajo infantil en Bolivia.
  2. Selección y tratamiento de los datos.
  3. Utilizar la librería RPART y CART de Rstudio para generar un modelo y árbol de decisión en base a los datos seleccionados.
  5. Finalmenta se efectúa el análisis e interpretación del árbol de desición obtenido.
  
# Datos
Se emplearon los datos de la Encuesta de niñas, niños y adolescentes (ENNA) que realizan una actividad laboral o trabajan 2016 obtenida del Instituto Nacional de Estadística (INE).

La base de datos ENNA cuenta con 10488 observaciones y 212 Variables, de las cuales se utilizarán las siguientes variables para la elaboración del árbol de decisión.

| Código    	| Variable                                                                                                                     	|
|-----------	|------------------------------------------------------------------------------------------------------------------------------	|
| depto     	| Departamento                                                                                                                 	|
| area      	| Urbana Rural                                                                                                                 	|
| ns001a_02 	| Sexo                                                                                                                         	|
| ns001a_03 	| ¿Cuántos años cumplidos tienes?                                                                                              	|
| ns01a_01  	| ¿Sabes leer y escribir?                                                                                                      	|
| ns01a_02a 	| ¿Cuál fue el último NIVEL Y CURSO más alto que aprobaste? NIVEL O CICLO                                                      	|
| ns01a_02b 	| ¿Cuál fue el último NIVEL Y CURSO más alto que aprobaste?CURSO O GRADO                                                       	|
| ns01a_03  	| Durante este año ¿Estás o estuviste inscrito en algún curso o grado de educación escolar, alternativa o superior?            	|
| ns01a_05c 	| ¿En qué turno te has inscrito este año (2016)?                                                                               	|
| ns01a_06  	| ¿Asistes/Asististe regularmente al curso al que te has inscrito este año (2016)?                                             	|
| ns03a_04  	| ¿Estás de acuerdo con realizar estas tareas domésticas?                                                                      	|
| ns04a_02  	| Durante la semana pasada, ¿consideras que tuviste un tiempo adecuado para descanso(relajación, ocio sano) o recreación…?     	|
| ns03a_01a 	| Durante la semana pasada, ¿realizaste para este hogar, alguna de las tareas domésticas indicadas a continuación? (Tarea N°1) 	|
| ns03a_01b 	| Durante la semana pasada, ¿realizaste para este hogar, alguna de las tareas domésticas indicadas a continuación? (Tarea N°2) 	|
| ns03a_01c 	| Durante la semana pasada, ¿realizaste para este hogar, alguna de las tareas domésticas indicadas a continuación? (Tarea N°3) 	|
| ns03a_01d 	| Durante la semana pasada, ¿realizaste para este hogar, alguna de las tareas domésticas indicadas a continuación? (Tarea N°4) 	|
| ns03a_01e 	| Durante la semana pasada, ¿realizaste para este hogar, alguna de las tareas domésticas indicadas a continuación? (Tarea N°5) 	|
| ns03a_01f 	| Durante la semana pasada, ¿realizaste para este hogar, alguna de las tareas domésticas indicadas a continuación? (Tarea N°6) 	|
| ns03a_01g 	| Durante la semana pasada, ¿realizaste para este hogar, alguna de las tareas domésticas indicadas a continuación? (Tarea N°7) 	|
| ns03a_01h 	| Durante la semana pasada, ¿realizaste para este hogar, alguna de las tareas domésticas indicadas a continuación? (Tarea N°8) 	|
| ns03a_03a 	| Durante la semana pasada, ¿realizaste estas tareas usualmente…?                                                              	|

La variable que ayudará a entrenar el modelo es:

| Código 	| Variable         	|
|--------	|------------------------	|
| condac 	| Condición de actividad 	|


## Recopilación de la fuente de datos
### Base de datos

```{r}
library(haven)#para importar bases de datos

#Carga de datos
load(url("https://github.com/AlvaroLimber/EST-384/blob/master/data/nna16.RData?raw=true"))
```

## Selección

## Pre-procesado

```{r}
library(dplyr)
library(tidyr)
library(Hmisc)

bd <- nna %>% select(condac,depto,area,sexo=ns001a_02,edad=ns001a_03,sabeLeer=ns01a_01,
maxNivelAprobado=ns01a_02a,maxCursoAprobado=ns01a_02b,inscAlternativa=ns01a_03,inscrito=ns01a_05c,
asistencia=ns01a_06,tareasDomesticas=ns03a_04,tiempoDescanso=ns04a_02,Tarea1=ns03a_01a,Tarea2=ns03a_01b,
Tarea3=ns03a_01c,Tarea4=ns03a_01d,Tarea5=ns03a_01e,Tarea6=ns03a_01f,Tarea7=ns03a_01g,
Tarea8=ns03a_01h,usual=ns03a_03a)
```


### Datos pre-procesados

## Transformación
```{r}
library(tidyverse)

#Omitir los datos vacíos o nulos.
bd <- bd %>% na.omit(bd)
```

## Minería de datos

```{r}
## Elaboración del modelo
library(rpart)
set.seed(123)
index = sample(1:2, nrow(bd), replace = TRUE, prob=c(0.7, 0.3))
prop.table(table(index))
trainbd<-bd[index==1,]
testbd<-bd[index==2,]
mod1<-rpart(condac~.,data=trainbd)

#Explorar los nodos creados por rpart
mod1

#Examinar los parámetros del árbol con printcp
printcp(mod1)

#Usar el comando plotcp para explorar los parámetros de forma gráfica
plotcp(mod1)

#Usar la función summary para para examinar el modelo
summary(mod1)

#Visualizar el árbol
#install.packages("rpart.plot")
library(rpart.plot)
rpart.plot(mod1)
```

## Interpretación

```{r}
clase<-predict(mod1,testbd,type = "class")
table(clase,testbd$condac)

#install.packages('caret')
library(caret)
confusionMatrix(table(clase,testbd$condac))
```

# Resultados y análisis

# Conclusiones y recomendaciones

# Referencias